【裁判字號】    88,訴,4398
【裁判日期】    890131
【裁判案由】    損害賠償
【裁判全文】
臺灣臺北地方法院民事判決  八十八度訴字第四三九八號
    原      告  乙○○
    被      告  甲○○
    兼      右  丙○○
    訴訟代理人
右當事人間請求侵權行為損害賠償事件，本院判決如左：
        主      文
被告應連帶給付原告新台幣貳佰零柒萬元及自民國八十八年一月十三日起至清償日止
，按週年利率百分之五計算之利息。
訴訟費用由被告連帶負擔。
本判決於原告以新台幣柒拾萬元供擔保後，得假執行。
        事      實
甲、原告方面：
    一、聲明：除假執行擔保金額外，如主文所示。
    二、陳述：
        （一）被告為夫妻，於民國八十年十一月間某日，得知原告之夫因處理房產
              ，在臺北區中小企業銀行城中分行（現變更名稱為臺北國際商業銀行
              ）有貸款餘額可供使用，竟共同意圖為自己不法之所有，至原告之臺
              北市○○路七五號十樓之二住處，佯稱當時有一筆坐落臺北縣汐止市
              遠東工業區面積約三百坪之土地之地主因需款孔急不惜成本求售，惟
              渠等因資金尚短缺二百十萬元，希望原告投資三個月，以購買上開土
              地，馬上可賺錢云云，致原告陷於錯誤而於八十年十一月二十一日在
              臺北國際商業銀行城中分行交付被告丙○○二百十萬元。迨至八十一
              年二月二十八日被告丙○○所簽發之本票屆期不獲兌現，幾經催討，
              被告雖曾清償三萬元，惟尚欠二百零七萬元，被告共同於八十四年六
              月八日簽發金額為二百萬元之本票以為清償，惟該紙本票於八十四年
              十二月一日屆期仍未獲兌現，且渠等亦未購買汐止土地，原告始知受
              騙。
        （二）被告丙○○自認向原告借款二百十萬元，惟否認以購買汐止土地為由
              借款，然原告於八十五年九月十一日以存證信函寄送被告，表示被告
              佯稱購買汐止市遠東工業區土地而借款未返還等情，被告於收受後均
              未為任何反對意思表示，且於原告與被告丙○○在電話談話時，原告
              表示：「本來就是詐欺，不然拿了我錢是我自願給你的嗎？你再三跟
              我提汐止的地，要我投資，現在沒錢還我，事後給我的感覺就是詐欺
              ，而且你錢拿了以後，人就不見了！不跟我連絡好幾個月喔！」，被
              告丙○○則答：「我人不見了，還是我不跟你聯絡？」等語，益徵被
              告係佯稱購買汐止土地向告訴人借款，否則原告之說詞必遭被告顧佩
              駁斥。再者，倘被告非佯稱購得土地後可獲鉅利，一般人自不可能以
              房屋貸款轉借之。被告自借得二百十萬元迄今已屆七年，其間所簽發
              作為清償之本票一再換發，均未能兌現，所立之八十六年十二月二十
              六日和解書亦未履行，從未真正清償債務，凡此均非一般借貸關係之
              現象，顯見被告詐得款項後，即不願償返，被告詐欺之行為彰彰甚明
              。
乙、被告方面：
    一、聲明：駁回原告之訴。
    二、陳述：否認有詐欺行為，惟承認向原告借款二百十萬元部分，但已清償三萬
              元。
丙、本院依職權調閱臺灣臺北地方法院檢察署八十六年度偵字第二二八四六號、八十
    七年度偵續字第一六一號、本院八十七年度易字第四一二七號、臺灣高等法院八
    十八年度上易字第四九０八號等案卷。
        理      由
一、本件原告起訴主張：被告共同於八十年十月二十一日以投資購買臺北縣汐止市遠
    東工業區附近土地需款為由，向原告詐欺二百十萬元，雖曾清償三萬元，惟仍有
    二百零七萬元未償還，被告詐欺之犯行，業經本院判決有罪，為臺灣高等法院駁
    回渠等之上訴確定在案，乃本於侵權行為損害賠償請求權，請求被告連帶給付二
    百零七萬元及法定利息等語。被告否認有詐欺原告之行為，惟自認向原告借款二
    百十萬元，並以兩造間係借款關係，且曾清償三萬元等語，資為抗辯。
二、原告主張被告於民國八十年間，明知已無支付能力，得知原告之夫魏貽貺向臺北
    國際商業銀行城中分行借貸之房屋貸款，因原告之母趙先梅為之償還二百十萬元
    ，尚有借款餘額可用，竟共同於民國八十年十一月間，先後數次至原告位於臺北
    市○○路七五號十樓之二住處，佯稱有一筆土地坐落臺北縣汐止市遠東工業區，
    面積約三百餘坪之土地，因地主需款孔急求售，有利可圖，惟尚短缺二萬十萬元
    ，遊說原告投資，原告因無款可借，乃遊說趙先梅投資，然趙先梅嗣後反悔不投
    資，經原告向被告丙○○說明，被告丙○○即謊稱已與地主訂約，若不投資須賠
    錢，致原告陷於錯誤與之協議後，同意先借款予被告運轉二、三個月，並於八十
    年十一月十四日向臺北國際商業銀行城中分行增貸二百十萬元，並於同年月在上
    揭銀行交付二百十萬元予被告丙○○，詎被告於收受該筆款項後，一再拖延未清
    償，雖曾清償三萬元，迄今仍有二百零七萬元未清償等情，業據被告自認自原告
    取得二百十萬元及清償三萬元，且有原告於被告被訴詐欺之刑事案件提出借據乙
    紙、本票二紙、八十五年九月一日臺北青田郵局第三四三號存證信函乙份、臺北
    國際商業銀行城中分行八十七年七月二十八日城字第一五三八號放款明細乙份、
    和解書乙份、原告與被告丙○○間電話談話錄音譯文等件影本為證。被告因共同
    詐欺原告，經檢察官以八十七年度偵續字第一六一號起訴書提起公訴，經本院及
    臺灣高等法院均判處有期徒刑七月確定在案，經本院調閱前臺灣臺北地方法院檢
    察署八十六年度偵字第二二八四六號、八十七年度偵續字第一六一號、本院八十
    七年度易字第四一二七號、臺灣高等法院八十八年度上易字第四九０八號等案卷
    ，並有臺灣高等法院八十八年度上易字第四九０八號刑事判決附卷可稽，足堪信
    為真實。是被告雖抗辯伊與原告間僅為單純借款，並無詐欺行為，即不可採信。
三、按「因故意或過失，不法侵害他人之權利者，負損害賠償責任。」民法第一百八
    十四條第一項前段定有明文。又按「數人共同不法侵害他人之權利者，連帶負損
    害賠償責任。同法第一百八十五條第一項前段亦有明文。本件被告共同詐欺原告
    二百十萬元，依前揭規定，自應對原告負連帶損害賠償之責。惟被告業已清償三
    萬元，亦為兩造所是認，是原告自得請求被告連帶給付二百零七萬元。
四、綜上所述，原告主張被告共同詐欺其二百十萬元，現仍有二百零七萬元未清償，
    足堪信為真實。被告之抗辯為無理由。是原告請求被告應連帶給付貳佰零柒萬元
    及自民國八十八年一月十三日起至清償日止，按週年利率百分之五計算之利息，
    為有理由，應予准許。原告陳明願供擔保，請求宣告假執行，核無不合，茲酌定
    相當之擔保金額，予以准許。
五、本件原告之訴為有理由，依民事訴訟法第八十五第二項、第三百九十條第二項，
    判決如主文。
中      華      民      國    八十九    年      一      月    三十一    日
                                            民事第民二庭法      官  吳光釗
右為正本係照原本作成
如對本判決上訴，須於判決送達後廿日內向本院提出上訴狀
中      華      民      國    八十九    年      一      月    三十一    日
~B法院書記官  林春城


司法院資訊處製作；財團法人民間司法改革基金會備份。
